【裁判字號】    89,上易,4491
【裁判日期】    890831
【裁判案由】    違反專利法
【裁判全文】
臺灣高等法院刑事判決                          八十九年度上易字第四四九一號
    上  訴  人  臺灣板橋地方法院檢察署檢察官
    被      告  乙○○
右上訴人，因被告違反專利法案件，不服台灣板橋地方法院，八十七年度訴字第三二
二二號，中華民國八十九年八月三十一日第一審判決（起訴案號：台灣板橋地方法院
檢察署八十七年度偵字第七六七八號），提起上訴，本院判決如左：
    主  文
原判決撤銷。
乙○○違反非專利物品，不得在其包裝上附加請准專利字樣之規定，處有期徒刑月
，如易科罰金，以佰元折算壹日。
    事  實
一、乙○○於民國（下同）八十六年間因違反專利法案件，經臺灣板橋地方法院八十
    六年易字第五六七九號案件，科處罰金新臺幣壹萬元，如易服勞役，以新臺幣玖
    佰元即銀元佰元折算壹日，並經本院八十六年上易字第七四二０號案件，駁回
    上訴確定；其明知於八十六年七月間所生產製造之奶瓶，為瓶體頂部開口設螺紋
    供吸吮部以環旋合，瓶體底部開口週邊形成螺紋，供底殼旋合，以結合一封閉體
    ，將底部開口封閉，瓶體底部螺紋設缺口；其特徵在於：底部內壁係形成斜度，
    底殼開口直徑較大，殼體底部直徑較小；封閉有一凸出之柱管，柱管底部形成空
    心管，係嚙對在底殼之孔，柱管頂部具有適當厚度之封閉壁，封閉壁橫切一開口
    槽，開口槽成不連續之設置，使柱管頂部形成一蓋，蓋可遮蔽柱管之不貫通部位
    ，且此柱管不貫通部位設小孔或裂溝，其可以被蓋封閉或開啟，此產品與其於八
    十三年七月一日申請獲准之專利新型案號第一一０九五二號之「奶瓶之改良構造
    」所產製之奶瓶，為瓶體開口端設螺紋供吸吮部以環旋合，瓶體係貫穿之空心殼
    管，底部開口端有螺紋，可供底殼內螺紋旋合，底殼有貫穿孔與封閉體之裂溝成
    對錯開，其特徵在於：瓶底部開口端外徑有無螺紋段，可供封閉體成較緊密之套
    束，瓶體螺紋之槽底終端係有數凸出之鋸齒；底殼內螺紋之螺牙初端有數鋸齒，
    螺牙鋸齒與螺紋槽底鋸齒，可用強力旋轉通過，又底殼有貫穿孔，封閉體有裂溝
    ，貫穿孔與裂溝係成嚙對或錯開，二者並非相同，前開八十六年七月間生產製造
    之奶瓶並非依八十三年七月一日申請獲准之專利新型號第一一０九五二號專利內
    容所生產，即非專利物品，竟自八十七年三月二十四日起，在該非專利物品之奶
    瓶包裝上附加「中華民國新型專利第一一０九五二號」字樣，銷售販賣予基隆市
    ○○區○街一一九號之鴻霖中西藥局及臺北縣板橋市○○路二０二巷四弄一號之
    穎川藥局。
二、案經甲○○告發，由臺灣板橋地方法院檢察署檢察官偵查起訴。
    理  由
一、訊據被告乙○○固坦承本件告發人甲○○所指訴之奶瓶，與其申請之第一一０九
    五二號新型專利奶瓶結構不同，且於該未取得專利之奶瓶外包裝盒上印有新型專
    第一一０九五二號字樣之事實，惟辯稱：本件告發人所提出之奶瓶係根據第一一
    ０九五二號新型專利奶瓶改良而來，此產品於八十六年七月間即向中央標準局（
    現為智慧財產局）提出專利聲請，惟因告發人對於該專利聲請提出異議，致使該
    產品遲至八十九年六月間始取得專利；而上開奶瓶外包裝盒於八十六年十二月間
    即印製完畢，雖外盒印有新型專利第一一０九五二號字樣，惟顧及包裝盒已印畢
    ，為避免損失，乃另行加印專利申請案號00000000號字樣之標籤，以區
    別產品僅提出專利申請，並叫員工黏貼在該外包裝盒印有新型專利第一一０九五
    二號字樣上，加以覆蓋，可能係員工疏忽或因標籤脫落，造成誤會云云。惟查右
    揭犯罪事實，業據告發人甲○○於偵審中指訴甚詳，復有專利公報、購買收據在
    卷可資佐證，並有被告製造之奶瓶含外包裝盒一個扣案可證；其次，告發人所提
    出購得被告販售之非專利產品之奶瓶，其中該扣案奶瓶瓶體底部、封閉體均無如
    專利產品之鋸齒（如偵查卷第十五頁專利公報第一一０九五二號新型專利之立體
    圖式第一圖編號十四、三二結構部分），且底部係一透氣膠片，中央為一凸出柱
    管，與專利產品之底部係一透氣膠片，底部為十字切縫，二者產品並不相同等節
    ，業經原審及本院當庭勘驗屬實（參見原審卷第八十三頁、本院九十年二月一日
    審判筆錄），且為被告自承在卷，是被告明知其製造之上開奶瓶，與前開享有之
    新型專利之特徵並不相同，顯非專利物品，竟於產品外包裝盒上印製獲准專利案
    號，顯然有使人誤認該產品係業已取得專利申請之產品之意圖甚明。雖被告以前
    開情詞置辯，並聲請傳喚證人即該公司員工陳媛媛於原審證稱：伊任職於公司時
    使用庭呈證物之盒子包裝，伊將專利申請號碼貼到盒子上，主要由公司員工陳秋
月在貼，伊亦須幫忙，陳秋月在公司做一年多，八十七年五月底離職，伊貼專利
    號碼條有時會漏掉，陳秋月亦同等語（參見原審卷第三十六頁），並提出印有專
    利申請案號00000000號字樣之標籤貼紙為證。惟證人陳媛媛係被告公司
    員工，所為證言難免偏頗；且就被告所提出之貼有專利申請案號0000000
    0號字樣之標籤貼紙之奶瓶包裝紙盒，經原審當庭拆撕該標籤貼紙左上斜角，因
    沾黏牢固，不易撕下，質之被告亦坦承：該標籤不易掉，須用甲苯、松香水才能
    撕下等語，則該標籤顯無如被告所辯自行脫落之可能；又苟如被告所辯，係員工
    疏忽漏未黏貼標籤貼紙云云，惟被告於八十五年間即因生產與其新型專利產品不
    同之奶瓶，業經告發人舉發，則被告當知警惕，對於改良後之產品，舉凡生產、
    製造、販售過程，均應避免再度觸法，詎其竟未為此舉，於八十六年七月生產上
    開奶瓶時，明知該奶瓶並非專利產品，猶於八十六年十二月間印製該奶瓶外包裝
    盒時，附加請准專利字樣，並於八十七年三月二十四日起對外販售，則其違反專
    利法犯行，自難推諉係員工疏忽所致云云，則其前開所辯，純係卸責之詞，不足
    採信。且原審認定被告確有前述犯行，判決被告有罪，被告亦未提起上訴，堪認
    被告承認前述犯行。從而本件事證明確，被告犯行堪以認定。
二、核被告乙○○所為，係違反專利法第八十三條第二項之規定，應依同法第一百三
    十條之規定論處。原審予以論罪科刑，固非無見，惟專利法第一百三十條於八十
    六年五月七日修正，應無罰金罰鍰提高標準條例第一條前段之適用，原判決竟於
    論結欄引用罰金罰鍰提高標準條例第一條前段，此已有未當，且被告於八十六年
    間另因違反專利法案件，被判處罰金銀元一萬元，不知悔改，復再違反專利法，
    原審僅判處拘役五十五日，量刑過輕，檢察官提起上訴，指摘原審量刑過輕，為
    有理由，應由本院將原判決撤銷改判，審酌被告前因違反專利法案件，竟未知警
    惕再犯本案，其動機可議，及其犯罪後態度一切情狀，量處如主文所示之刑，並
    諭知易科罰金之折算標準。
據上論斷，應依刑事訴訟法第三百六十九條第一項前段、第三百六十四條、第二百九
十九條第一項前段，專利法第一百三十條，刑法第十一條前段、第四十一條，罰金罰
鍰提高標準條例第二條，判決如主文。
本案經檢察官沈明彥到庭執行職務。
中    華    民    國      九十    年       二       月      二十七    日
                             臺灣高等法院刑事第二十二庭
                                 審判長法  官  許  正  順
                                       法  官  胡  方  新
                                       法  官  林  明  俊
右正本證明與原本無異。
不得上訴。
                                       書記官  蕭  進  忠
中    華    民    國      九十    年       三       月        一        日
附錄本案論罪科刑法條全文：
專利法第八十三條
發明專利權人或其被授權人或特許實施權人登載廣告，不得逾越專利權之範圍。
非專利物品或非專利方法所製物品，不得在物品或其包裝上附加請准專利字樣，或足
以使人誤認為請准專利之標示。
專利法第一百三十條
違反第八十三條規定者，處六月以下有期徒刑、拘役或科或併科新台幣五萬元以下罰
金。


司法院資訊處製作；財團法人民間司法改革基金會備份。
